臺灣高等法院民事裁定
111年度抗字第230號
抗告人  尤鳳嬌  
上列抗告人因與相對人陳惠玲、日盛證券股份有限公司間確定訴
訟費用額事件，對於中華民國110年1月29日臺灣宜蘭地方法院10
9年度事聲字第10號裁定提起抗告，本院裁定如下：
    主      文
抗告駁回。
抗告費用由抗告人負擔。
    事實及理由
一、抗告意旨略以：伊訴請相對人陳惠玲、日盛證券股份有限公
    司（下稱日盛證券公司，以下各逕稱其名，合稱相對人）損
    害賠償事件（下稱系爭事件），經原法院106年度救字第11
    號裁定准予訴訟救助，伊於民國109年1月20日對系爭事件提
    起第三審上訴，因未委任律師為第三審訴訟代理人，經本院
    108年度重上字第427號裁定（下稱第427號裁定）以程序不
    合法駁回上訴。然法院即准許訴訟救助，卻因未補正第三審
    訴訟代理人之上訴不合法而被剝奪不繳納裁判費之權利，對
    訴訟救助之當事人實屬不利，應採取對當事人有利之解釋，
    認尚未繳納之第三審裁判費不予列入訴訟費用。原裁定維持
    原法院司法事務官109年度司他字第5號裁定（下稱原處分）
    命伊負擔第三審訴訟費用，駁回伊之異議，顯有違誤，爰依
    法提起抗告，聲明撤銷原裁定等語。
二、按准予訴訟救助，於訴訟終結前，暫免受救助人應繳預納之
    裁判費及其他訴訟費用，而由國庫先予墊付。又按經准予訴
    訟救助者，於終局判決確定或訴訟不經裁判而終結後，第一
    審受訴法院應依職權以裁定確定訴訟費用額，向應負擔訴訟
    費用之當事人徵收之，民事訴訟法第110條第1項第1款、第1
    14條第1項前段定有明文。準此，第一審受訴法院依同法第1
    14條第1項所確定徵收之訴訟費用額，以受訴訟救助當事人
    暫免之訴訟費用，並據以向應負擔訴訟費用之當事人（包括
    受救助人及他造）徵收之。
三、經查：
  ㈠抗告人對相對人提起刑事附帶民事訴訟請求連帶給付新臺幣
    （下同）150萬元，經原法院刑事庭裁定移送原法院民事庭
    ，並經原法院106年度救字第11號裁定准予訴訟救助而暫免
    繳訴訟費用，嗣抗告人擴張請求相對人連帶給付475萬元，
    經原法院106年度重訴字第14號判決陳惠玲應給付抗告人625
    萬元本息，駁回抗告人其餘之訴，並諭知訴訟費用由陳惠玲
    負擔。抗告人就請求日盛證券公司應連帶給付625萬元敗訴
    部分，提起上訴，經本院108年度重上字第427號判決駁回上
    訴，並諭知第二審訴訟費用（即依法暫免繳納訴訟費用9萬4
    ,312元）由抗告人負擔，抗告人提起第三審上訴，因未委任
    律師為訴訟代理人，經第427號裁定駁回上訴，並諭知第三
    審訴訟費用由抗告人負擔確定在案等情，業經本院依職權調
    取系爭事件電子卷宗查閱無訛。　　　　
　㈡上訴為當事人以發生法律效果之訴訟上法律行為，一經提起
    即發生對原判決上訴之效力，預納裁判費為上訴應具備之程
    式，依民事訴訟法第110條第1項第1款規定准予訴訟救助者
    ，暫免裁判費，受訴訟救助人自不以預納裁判費為其上訴所
    必備之程式，法院亦無庸再命其補正，此與一般當事人上訴
    未繳納裁判費，法院應命補正之內容不同。兩者如未遵期補
    正，均因上訴不合法而遭駁回上訴，但上訴不合法之事由不
    同，不應將兩者混為一談。此外，一般當事人未繳裁判費而
    遭駁回上訴，因其係受不利判決之一方，在確定訴訟費用額
    分攤時，無須再將未繳納之裁判費列入，此為計算方法之結
    果，並非謂一般當事人有不繳納裁判費之權利；然受訴訟救
    助人享有暫免裁判費之權益，且不以預納裁判費為其上訴之
    必要程式，則受訴訟救助人因其他上訴不合法事由而遭駁回
    上訴，自不得執此反謂其與一般當事人有不繳納裁判費之權
    利，或案件未經上訴法院實質審理，不應將上訴裁判費列入
    法院應依職權核定訴訟費用額。查抗告人就第一審法院駁回
    其請求日盛證券公司連帶給付625萬元部分提起上訴，經第
    二審法院判決駁回，再提起第三審上訴，因未遵期補正委任
    律師之法定程式，經第427號裁定駁回上訴，而其所受訴訟
    救助效力及於第三審上訴應繳納之裁判費，法院依民事訴訟
    法第114條第1項規定確定訴訟費用額時，自應計入第三審裁
    判費（本院暨所屬法院105年法律座談會民事類提案第29號
    研討結果、108年法律座談會民事類提案第14號研討結果參
    照）。是抗告人主張其未補正第三審訴訟代理人而經第427
    號裁定駁回上訴，尚未經實質審理，不應負擔第三審訴訟費
    用云云，並無可取。
  ㈢綜上所述，原處分命抗告人應繳納第二、三審訴訟費用合計1
    8萬8,624元【計算式：94,312(第二審依法暫免繳納訴訟費
    用)＋94,312(第三審依法暫免繳納訴訟費用＝188,624】，並
    加計自原處分送達翌日起至清償日止，按法定利率5％計算之
    利息，於法並無不合。原裁定維持原處分駁回抗告人之異議
    ，經核並無違誤。抗告意旨指摘原裁定不當，聲明廢棄，為
    無理由，應予駁回。
四、據上論結，本件抗告為無理由，爰裁定如主文。
中　　華　　民　　國　　111 　年　　3 　　月　　7 　　日
                  民事第四庭   
                      審判長法  官  傅中樂
                            法  官  呂淑玲
                            法  官  汪曉君
正本係照原本作成。
不得再抗告。
中　　華　　民　　國　　111 　年　　3 　　月　　7 　　日

  　　　　　　　　　　　　　書記官  戴伯勳